臺灣臺北地方法院民事判決　九十一年度小上字第九七號
　　上　訴　人　天母小客車租賃有限公司
　　法定代理人　甲○○
　　被　上訴人　允揚企業股份有限公司
　　法定代理人　乙○○
右當事人間請求損害賠償事件，上訴人對於中華民國九十一年三月二十八日本院台北
簡易庭九十年度北小字第二００六號第一審判決提起上訴，本院判決如左：
    主  文
原判決命上訴人給付新台幣肆萬肆仟玖佰元部分，及該部分假執行之宣告，暨命上訴
人負擔訴訟費用之裁判均廢棄。
右開廢棄部分，被上訴人在第一審之訴駁回。
第一、二審訴訟費用新台幣壹仟玖佰陸拾柒元由被上訴人負擔。
    事  實
甲、上訴人方面：
壹、聲明：如主文第一、二項所示。
貳、陳述：除與原審判決書所載者相同茲予引用外，補稱：
  一、車牌號碼ＨＨ－六四三三號小客車（下稱系爭車輛）係訴外人耀順小客車租賃
      有限公司（下稱耀順公司）所有，而非上訴人天母小客車租賃有限公司（下稱
      天母公司）所有，被上訴人起訴請求天母公司給付，屬當事人不適格。
  二、被上訴人所營業係汽車修理廠，而非停車場，上訴人當初係將系爭車輛交被上
      訴人估價修理費用，因修理費用過高，上訴人不願將該車由被上訴人修理，原
      告因此巧立名目，變相向上訴人要求估價及停車費用，以彌補上訴人未在被上
      訴人修理廠修理該車之損失，期間因上訴人不願支付該項費用，被上訴人竟不
      准上訴人將該車開走，扣車達兩年之久。
  三、被上訴人當初為上訴人估價並未說明估價須另外收費，且上訴人將車交予被上
      訴人估價，並非同意成立汽車修理契約，被上訴人強行留置該車竟向上訴人收
      取停車費用，實不合理。
  四、系爭小客車係營業使用，被上訴人捉住上訴人弱點，強索估價費用，使得上訴
      人損失營業所得及車輛折舊、稅金損失。
參、證據：援用原審之立證方法。並補提出行車執照影本一件為證。
    並聲請調查兩造間有無估價同意書、停車同意書或修理同意書及何人駕駛該車去
    修理等。
乙、被上訴人方面：
  被上訴人未於言詞辯論期日到場，惟據其提出答辯書狀聲明及陳述如下：
壹、聲明：駁回上訴。
貳、陳述：除與原審判決書所載者相同茲予引用外，補稱：
  一、經向台中市小客車租賃商業同業公會理事長查詢，該耀順公司在台中市設籍所
      在無此公司存在，且該公會無此公司申請入會資料。
  二、此事件自始未見耀順公司出面交涉，一直是天母公司主張擁有該標的物所有權
      ，由發存證信函可證明其主張。另多次出庭、審理程序中也是由天母公司負責
      人甲○○本人主張充分擁有訴訟代理權。
  三、租賃車業大多有靠行掛他公司名義營業之事實，其真正所有權非登記公司所有
      。
  四、若系爭車輛所有權真正非屬天母公司所有，又豈有權利主張上訴狀所載主張。
參、證據：援用原審之立證方法。並補提出存證信函正本二件及估價單正本一件為證
    。
    理  由
一、按對於小額程序之第一審裁判上訴者，非以其違背法令為理由，不得為之。民事
    訴訟法第四百三十六條之二十四第二項定有明文。其上訴狀內並應記載上訴之理
    由，表明原判決所違背之法令及其具體內容，或依訴訟資料可認為原判決有違背
    法令之具體事實，且上訴人於第二審程序不得提出新攻擊或防禦方法，同法第四
    百三十六條之二十五、第四百三十六條之二十八前段亦分別明定。查，本件上訴
    理由敘明「被上訴人當初為上訴人估價並未說明估價須另外收費，且上訴人將車
    交予被上訴人估價，並非同意成立汽車修理契約，被上訴人強行留置該車竟向上
    訴人收取停車費用，實不合理。」等語，顯係主張原判決有不適用法規或適用不
    當之違背法令等情，應認已表明原判決所違背之法令及其具體內容，及依訴訟資
    料可認為原判決有違背法令之具體事實，依民事訴訟法第四百三十六條之二十四
    第二項、第四百三十六條之二十五之規定，尚無不符，合先敘明。
二、本件被上訴人未於言詞辯論期日到場，核無民事訴訟法第三百八十五條所列各款
    之情形，爰依上訴人聲請，由其一造辯論而為判決。
三、被上訴人起訴主張：上訴人於八十九年五月三日，將所有之系爭車輛，駛至被上
    訴人公司做車損估價，之後即停放迄今，經伊催告處理，上訴人均藉詞拖延，拒
    不處理，為此訴請上訴人給付車損估價費用新台幣（下同）三千元，及自八十九
    年五月三日起至九十年六月二十六日止之保管費六萬二千八百五十元，合計六萬
    五千八百五十元等語（案經原審審理結果，以被上訴人主張上訴人應付車損估價
    費用三千元，核與法院請求汽車修理工業同業公會鑑定車輛損害之鑑定費用相當
    ，符合社會一般汽車修理業之標準，而予准許，惟被上訴人以自有車位停放系爭
    車輛，其請求按一般停車場以每日一百五十元計算，自嫌稍高，認應以每日一百
    元計算為合理，而認上訴人應給付被上訴人保管費四萬一千九百元，合計四萬四
    千九百元，併駁回被上訴人其餘之請求，其中被上訴人敗訴部分因未據被上訴人
    聲明不服而告確定。）。上訴人則以：系爭車輛並非伊公司所有，且原來是開去
    做車損估價，但被上訴人卻以如不修理，不付款，車子不能開出來，且被上訴人
    是修理廠，並非保養廠，停車非被上訴人之營業項目，況依小港機場之月租費才
    一千元，估價費用亦不合理，被上訴人不交還車子，致上訴人無法營業，亦受有
    損害等語，資為抗辯。
四、被上訴人主張上訴人於八十九年五月三日，將所有之車牌號碼ＨＨ－六四三三號
    小客車，駛至被上訴人公司做車損估價，之後停放迄今之事實，業據提出估價單
    一件及照片五張附於原審卷（台灣高雄地方法院簡易庭九十年度雄小字第一六七
    六號卷第十九、二十、二七、二八頁）為證，並為上訴人所不爭執，堪信被上訴
    人之主張為真實。惟被上訴人主張上訴人將系爭車輛駛至伊公司做車損估價之後
    即停放迄今，經伊催告處理，上訴人均藉詞拖延，拒不處理，上訴人應給付車損
    估價費用三千元，及自八十九年五月三日起至九十年六月二十六日止之保管費四
    萬一千九百元等情，則為上訴人所否認，並以前開情詞置辯。是本件兩造間之爭
    執即在於：兩造間因估價修理系爭車輛，究有無約定於不成立修車契約時，即另
    成立給付估價費用之契約及停放車輛費用之契約？被上訴人可否請求上訴人給付
    該等費用？以下分別論述之。
五、按當事人互相表示意思一致者，無論其為明示或默示，契約即為成立。當事人對
    於必要之點，意思一致，而對於非必要之點，未經表示意思者，推定其契約為成
    立，關於該非必要之點，當事人意思不一致時，法院應依其事件之性質定之。民
    法第一百五十三條定有明文。又債權人基於債之關係，得向債務人請求給付。同
    法第一百九十九條第一項固亦有明定。查，上訴人係於八十九年五月三日，將所
    有之系爭車輛駛至被上訴人公司做車損估價，之後即停放迄今等情，此為兩造所
    不爭執，即被上訴人之所以同意上訴人之系爭車輛駛至被上訴人公司內，係因系
    爭車輛發生車禍損毀，上訴人為決定是否委託被上訴人進行修理，始將系爭車輛
    開至被上訴人公司內做車損估價，而非為單純停放車輛，則依上開規定及說明，
    兩造間顯係為是否預備訂定修理系爭車輛之承攬契約，而非為成立停放車輛之寄
    託契約，被上訴人嗣後主張收取停放系爭車輛之保管費用云云，已嫌無據。
六、次按契約之要約人，因要約而受拘束。但要約當時預先聲明不受拘束，或依其情
    形或事件之性質，可認當事人無受其拘束之意思者，不在此限。貨物標定賣價陳
    列者，視為要約。但價目表之寄送，不視為要約。民法第一百五十四條亦定有明
    文。又依一般市場交易常情，在決定修理車輛之前，多會先由修車廠進行估價，
    以便決定是否修理及是否交予該修車廠加以修理，故修車廠之估價依前開但書規
    定，應解為僅有要約之性質，在車輛持有人承諾前，其契約尚未成立，車輛持有
    人自不受拘束，若謂一旦將車輛交由修車廠估價，即須交付修理，否則即不能將
    車輛開走，豈非強迫為承諾，自有違契約自由之原則。經查：
  （一）被上訴人固提出估價單一件為證，主張其對系爭車輛確有估價之事實，惟上
        訴人並未承諾委由被上訴人進行修理系爭車輛，此亦為被上訴人所不否認，
        即兩造間就系爭車輛尚未合意成立承攬修理之契約。
  （二）被上訴人雖主張依據汽車維修服務定型化契約範本規定，伊得請求上訴人給
        付估價費云云。惟查，依被上訴人提出之汽車維修服務定型化契約範本第二
        條規定，甲方（按指汽車維修業者）擔保主要零件價格、服務費、拖吊費、
        估價費等各項費用不超過其揭示於維修場所之價格。而被上訴人並未能舉證
        證明其有將估價費用價格揭示於維修場所，及上訴人已知悉該情事，被上訴
        人自亦不得據此請求上訴人給付該估價費用。
  （三）被上訴人另主張對於系爭車輛有留置權云云，惟按留置權之發生，係債權人
        占有屬於其債務人之動產，而具有左列各款之要件者，於未受清償前，得留
        置之：一債權已至清償期者。二債權之發生，與該動產有牽連之關係者。三
        其動產非因侵權行為而占有者。（民法第九百二十八條規定參照）。即債權
        人須對於占有物，因其債權符合法定要件者始可加以主張，惟被上訴人對上
        訴人並無債權可言，業據論述如上，被上訴人主張留置權亦無可採。
七、綜上所述，被上訴人既未能證明兩造間曾約定於不成立修車契約時，即另成立給
    付估價費用之契約及停放車輛費用之契約，其自無從依據估價及停車之法律關係
    請求上訴人給付該等費用，上訴人辯稱被上訴人對其無權請求給付估價費用及停
    車費用等語，堪予採信，被上訴人請求上訴人給付車損估價費用三千元，及自八
    十九年五月三日起至九十年六月二十六日止之保管費四萬一千九百元，合計四萬
    四千九百元等情，即屬無據，不應准許。原審未察，遽依被上訴人之請求判決予
    以准許四萬四千九百元，並依職權諭知假執行，均尚有未洽，上訴意旨指摘原判
    決違背法令，求予廢棄改判駁回被上訴人之訴及假執行之宣告，為有理由，應予
    准許。爰由本院將原判決不利於上訴人部分廢棄，諭知改判如主文第一、二項所
    示。
八、至被上訴人縱有提供固定停車位並對系爭車輛加蓋車罩等情，惟此屬另一法律關
    係，其是否得依據其他法律關係請求上訴人給付費用，因小額訴訟第二審之當事
    人不得提出新攻擊或防禦方法，即非本件所得審究，附此敘明。
九、因本案事證已臻明確，兩造其餘主張陳述及所提之證據，均毋庸再予審酌，附此
    敘明。
十、本件第一、二審訴訟費用額，依後附計算書確定如主文所示金額。
十一、據上論結，本件上訴為有理由，依民事訴訟法第四百三十六條之三十二第二項
      、第一項、第四百六十三條、第三百八十五條第一項前段、第四百五十條、第
      七十八條、第四百三十六條之十九第一項，判決如主文。
中　　　華　　　民　　　國　　九十一　　年　　　十　　　月　　 十一 　　日
　　　　　　　　　　　　　　　　　　　　　　民事第三庭審判長法官　楊絮雲
　　　　　　　　　　　　　　　　　　　　　　　　　　　　　　法官　黃書苑
　　　　　　　　　　　　　　　　　　　　　　　　　　　　　　法官　張明輝
右為正本係照原本作成
不得上訴。
中　　　華　　　民　　　國　　九十一　　年　　　十　　　月　　 十一 　　日
　　　　　　　　　　　　　　　　　　　　　　　　　　　法院書記官　周其祥
　　　計　　算　　書
項　　　　目　　               　金　額（新台幣）　　備　　註
第一審裁判費   　 　　          陸佰陸拾元
第一審送達郵費    　　          佰肆拾元               已退還一百七十元
第二審裁判費                    陸佰柒拾伍元
第二審送達郵費                  貳佰玖拾貳元
合　　　　計　　　　　　　　　　壹仟玖佰陸拾柒元
